臺灣臺北地方法院刑事判決　　　　　　 100年度審訴字第91號
公　訴　人　臺灣臺北地方法院檢察署檢察官
被　　　告　劉大維
指定辯護人　本院公設辯護人張寅煥
上列被告因違反毒品危害防制條例案件，經檢察官提起公訴（10
0年度偵字第18250號），本院判決如下：
    主  文
劉大維販賣第三級毒品，處有期徒刑壹年陸月，未扣案販賣毒品
所得新臺幣肆佰元沒收，如全部或一部不能沒收時，以其財產抵
償之；又販賣第三級毒品，處有期徒刑壹年陸月，未扣案販賣毒
品所得新臺幣肆佰元沒收，如全部或一部不能沒收時，以其財產
抵償之。應執行有期徒刑貳年，緩刑肆年，緩刑期間付保護管束
，未扣案販賣毒品所得新臺幣捌佰元均沒收，如全部或一部不能
沒收時，均以其財產抵償之。
    事  實
一、劉大維原係位於臺北市○○區○○路3段58號臺北市私立南
    華高級中學（下稱南華高中）觀光科1年級學生（現休學中
    ），明知愷他命（Ketamine）屬於毒品危害防制條例第2條
    第2項第3款規範之第三級毒品，依法不得持有、販賣，竟基
    於供己施用及意圖販賣他人以營利之犯意，於民國99年12月
    初某日，向真實姓名、年籍不詳，綽號「寶弟」之人，以新
    臺幣（下同）3,500元之代價，販入愷他命10公克，復於99
    年12月下旬某日，在上開南華高中吸菸場，以400元之價格
    ，販售1公克之愷他命予陳冠論並當場交付毒品；又於100年
    1 月中旬某日，在上開同一地點，以同一價格，販賣1公克
    之愷他命予陳冠論並當場交付毒品，陳冠論並連同上次未給
    付之款項一次給付劉大維800元。嗣因陳冠論遭該校列為春
    暉專案之輔導對象，經通報警方而循線查悉上情。
二、案經臺北市政府警察局少年警察隊移送臺灣臺北地方法院檢
    察署檢察官偵查起訴。
    理  由
一、按被告以外之人於審判外之言詞或書面陳述，除法律有規定
    者外，不得作為證據，刑事訴訟法第159條第1項定有明文；
    復按被告以外之人於偵查中向檢察官所為之陳述，除顯有不
    可信之情況者外，得為證據，同法第159條之1第2項亦有規
    定；再按被告以外之人於審判外之陳述，雖不符前4條之規
    定，而經當事人於審判程序同意作為證據，法院審酌該言詞
    陳述或書面陳述作成時之情況，認為適當者，亦得為證據；
    當事人、代理人或辯護人於法院調查證據時，知有第159條
    第1項不得為證據之情形，而未於言詞辯論終結前聲明異議
    者，視為有前項之同意；同法第159條之5規定甚明。本案所
    據以認定被告劉大維犯罪事實之證據，其中部分屬於傳聞證
    據，除證人陳冠論於偵查中向檢察官所為之陳述，業經具結
    且無顯不可信之情形存在，依刑事訴訟法第159條之1第2項
    規定，自具備證據能力外；其餘傳聞證據，因被告、公設辯
    護人及公訴人於本院言詞辯論終結前，均未對於證據能力聲
    明異議，依刑事訴訟法第159條之5規定，視為同意上開證據
    具備證據能力，本院認亦無違法或不當之情況，是該傳聞證
    據均具備證據能力，合先敘明。
二、前揭犯罪事實，業據被告劉大維於警詢、檢察官訊問、本院
    行準備程序及審理時均坦承不諱，核與證人陳冠論於警詢、
    檢察官訊問時證述情節相符（見偵查卷第5頁至第10頁、第
    39頁、第40頁）。又被告購入第三級毒品愷他命時，即已思
    及欲販賣他人以牟利，而其購入毒品之價格平均1公克為350
    元，復以1公克400元之價格販賣予證人陳冠論，賺取差價，
    其有營利之意圖甚明。綜上，本件事證明確，被告犯行堪以
    認定，應依法論科。
三、論罪科刑部分：
  (一)核被告所為，係犯毒品危害防制條例第4條第3項之販賣第三
    級毒品罪。按意圖營利而販入毒品，雖未及賣出，仍依販賣
    既遂罪論處，但如意圖營利而販入毒品後，第一次販賣與他
    人之行為，此乃接續原先販入之犯意而為，不論其行為屬既
    遂或未遂，應認基於單一犯意之接續行為，不能認係基於概
    括犯意之連續二行為，而以連續犯論處，最高法院90年度臺
    上字第7046號判決意旨足資參照。被告於99年12月初某日基
    於供己施用及意圖販賣他人以營利之犯意販入10公克之愷他
    命後，於99年12月下旬某日即販售其中部分予陳冠論，是被
    告上開販入愷他命之犯行，應與99年12月下旬某日販賣愷他
    命予陳冠論之犯行同論一罪。被告前後2次販賣愷他命之犯
    行，犯意各別，行為互殊，應予分論併罰。
  (二)被告就本案犯行於偵查及審判中均已自白，爰均依毒品危害
    防制條例第17條第2項規定，減輕其刑。
  (三)又被告所犯之毒品危害防制條例第4條第3項之罪，其法定刑
    係5年以上有期徒刑，得併科7百萬元以下罰金，然同為販賣
    第三級毒品之人，其原因動機不一，犯罪情節未必盡同，或
    有大盤毒梟者，亦有中小盤之分，甚或僅止於吸毒者友儕間
    謀取蠅頭小利互通有無，其販賣行為所造成危害社會之程度
    自屬有異，法律科處此類犯罪，所設之法定最低本刑卻同為
    「5年以上有期徒刑，得併科7百萬元以下罰金」，不可謂不
    重，自非不可依客觀之犯行與主觀之惡性二者加以考量其情
    狀，是否有可憫恕之處，適用刑法第59條之規定酌量減輕其
    刑，期使個案裁判之量刑，能斟酌至當，符合罪刑相當原則
    及比例、平等原則。查被告犯本案之時，年僅18歲，思慮不
    周始誤觸法網，且被告每次販賣毒品之犯行，得款僅400元
    ，賺取之利差僅為50元，是被告此等行為，與吸毒者之間賺
    取蠅頭小利之有償提供毒品以施用差異不大，其犯罪情節當
    非大中盤毒梟者可資等同並論。且被告業已坦承犯行，深具
    悔意，是以被告本案犯罪之具體情狀及行為背景，確屬情輕
    法重，客觀上足以引起社會一般人之同情，縱宣告法定最低
    度之刑猶嫌過重，爰均依刑法第59條之規定酌減並遞減其刑
    。
  (四)爰審酌被告明知毒品戕害他人身心健康，竟仍予販賣，嚴重
    損及國民健康、影響社會治安，應予非難，惟其於犯後坦承
    犯行，虛心面對法律制裁，犯後態度尚屬良好，兼衡其犯罪
    動機、手段、目的、所得利益等一切情狀，分別量處如主文
    所示之刑，並定其應執行刑。
  (五)又被告前未曾因故意犯罪受有期徒刑以上刑之宣告，有臺灣
    高等法院被告前案紀錄表1份在卷可考，其係因一時失慮而
    為本件犯行，犯後坦承不諱，知所悔悟，本院認其經此偵審
    程序之教訓後，當知所警惕信無再犯之虞，爰併予宣告緩刑
    4年，惟為持續觀察被告於緩刑期內之行為舉動及培養被告
    正確法律觀念，併依刑法第93條第1項之規定宣告緩刑期內
    付保護管束，俾由觀護人給予適當之協助及指導。
  (六)又按毒品危害防制條例第19條第1項規定：犯第4條至第9條
    、第12條、第13條或第14條第1項、第2項之罪者，其供犯罪
    所用或因犯罪所得之財物，均沒收之，如全部或一部不能沒
    收時，追徵其價額或以其財產抵償之。而「追徵其價額」或
    「以其財產抵償之」均屬執行沒收之方法，如不能沒收之標
    的係現行貨幣者，因價值確定，判決主文直接宣告「以其財
    產抵償之」即可；苟不能沒收之物係現行貨幣以外之其他財
    產，因其實際價值不確定，則須諭知「追徵其價額」，最高
    法院98年度臺上字第5542號判決意旨參照。被告2次販賣毒
    品所得之款項各400元（共計800元），均為被告因本案販賣
    毒品所得之物，均應依毒品危害防制條例第19條第1項規定
    宣告沒收，如全部或一部不能沒收時，均應以被告財產抵償
    之。
應依刑事訴訟法第299條第1項前段，毒品危害防制條例第4條第3
項、第17條第2項、第19條第1項，刑法第11條、第59條、第70條
、第51條第5款、第9款、第10款、第74條第1項第1款、第93條第
1項，判決如主文。
本案經檢察官葉雅婷到庭執行職務。
中    華    民    國   100    年    11    月    17    日
                刑事第二十一庭  審判長法  官  劉素如
                                      法  官  林勇如
                                      法  官  徐淑芬
上正本證明與原本無異。
如不服本判決應於收受送達後10日內向本院提出上訴書狀，並應
敘述具體理由；其未敘述上訴理由者，應於上訴期間屆滿後20日
內向本院補提理由書（均須按他造當事人之人數附繕本）「切勿
逕送上級法院」。
                                      書記官  陳育君
中    華    民    國   100    年    11    月    17    日
附錄本案論罪法條：
毒品危害防制條例第4條
製造、運輸、販賣第一級毒品者，處死刑或無期徒刑；處無期徒
刑者，得併科新臺幣 2 千萬元以下罰金。
製造、運輸、販賣第二級毒品者，處無期徒刑或 7 年以上有期
徒刑，得併科新臺幣 1 千萬元以下罰金。
製造、運輸、販賣第三級毒品者，處 5 年以上有期徒刑，得併
科新臺幣 7 百萬元以下罰金。
製造、運輸、販賣第四級毒品者，處 3 年以上 10 年以下有期
徒刑，得併科新臺幣 3 百萬元以下罰金。
製造、運輸、販賣專供製造或施用毒品之器具者，處 1 年以上
7 年以下有期徒刑，得併科新臺幣 1 百萬元以下罰金。
前五項之未遂犯罰之。
毒品危害防制條例第17條
犯第 4 條至第 8 條、第 10 條或第 11 條之罪，供出毒品來源
，因而查獲其他正犯或共犯者，減輕或免除其刑。
犯第 4 條至第 8 條之罪於偵查及審判中均自白者，減輕其刑。
毒品危害防制條例第19條
犯第 4 條至第 9 條、第 12 條、第 13 條或第 14 條第 1 項
、第 2 項之罪者，其供犯罪所用或因犯罪所得之財物，均沒收
之，如全部或一部不能沒收時，追徵其價額或以其財產抵償之。
為保全前項價額之追徵或以財產抵償，得於必要範圍內扣押其財
產。
犯第 4 條之罪所使用之水、陸、空交通工具沒收之。